臺灣基隆地方法院刑事判決　　　　　　　100年度訴字第809號
公　訴　人　臺灣基隆地方法院檢察署檢察官
被　　　告　莊金龍
上列被告因違反毒品危害防制條例案件，經檢察官提起公訴（10
0年度毒偵字第2044號），被告於準備程序進行中，就被訴事實
為有罪之陳述，經本院合議庭裁定由受命法官獨任進行簡式審判
程序，判決如下：
    主  文
莊金龍施用第一級毒品，累犯，處有期徒刑拾月。
    事  實
一、莊金龍前因2 次施用毒品案件，經裁定送觀察、勒戒後，均
    認無繼續施用毒品之傾向，於民國88年2 月11日及88年7 月
    29日釋放出所，並由臺灣基隆地方法院檢察署檢察官以88年
    度偵字第719 號及88年度偵緝字第295 號為不起訴處分確定
    在案。復因施用毒品案件，經裁定強制戒治，於89年11月21
    日執行期滿，刑案部分則經本院於88年12月18日以88年度瑞
    簡字第108 號判決判處有期徒刑6 月確定，於90年5 月22日
    執行完畢。又因施用毒品案件，經裁定觀察、勒戒後，認有
    繼續施用毒品之傾向，再經裁定令入戒治處所施以強制戒治
    ，於96年12月31日執行完畢，由臺灣基隆地方法院檢察署檢
    察官以96年度戒毒偵字第33號為不起訴處分確定在案；復因
    違反槍砲彈藥刀械管制條例案件，經臺灣士林地方法院以96
    年度易字第1143號判處有期徒刑4 月，並減刑為2 月確定，
    於97年2 月29日縮刑期滿執行完畢（構成累犯）；後因分別
    施用第一、二級毒品案件，經臺灣高等法院與本院各以98年
    度上訴字第553 號及98年度訴字第315 號判決判處有期徒刑
    7 月、4 月、7 月確定，後再經本院以98年度聲字第935 號
    定應執行刑有期徒刑1 年3 月確定（下稱甲案）；再因施用
    第一、二級毒品案件，經本院以98年度訴字第741 號判決判
    處有期徒刑8 月確定（下稱乙案）。前開甲、乙二案接續執
    行，於99年12月27日假釋出監，嗣經撤銷假釋，執行殘刑1
    月25日，現仍執行中（不構成累犯）。
二、詎莊金龍仍未戒除毒癮，基於施用第一級毒品海洛因及第二
    級毒品甲基安非他命之犯意，在100 年8 月18日上午9 時許
    ，在基隆市○○○路140之1號3樓友人住處，將第一級毒品
    海洛因、第二級毒品甲基安非他命混合置入玻璃球內，以加
    熱燒烤產生煙霧之方式，同時施用海洛因、甲基安非他命1
    次。嗣為警於同日下午4時45分許，前往上址執行搜索，經
    其同意採集尿液送驗，結果呈現嗎啡、可待因、安非他命及
    甲基安非他命陽性反應，而悉上情。
三、案經基隆市警察局第三分局報告臺灣基隆地方法院檢察署檢
    察官偵查起訴。
    理  由
一、本件被告所犯者非為死刑、無期徒刑、最輕本刑為3 年以上
    有期徒刑之罪或高等法院管轄第一審案件，其於準備程序進
    行中，先就被訴事實為有罪之陳述，經告知其簡式審判程序
    之旨，並聽取公訴人及被告之意見後，本院依刑事訴訟法第
    273 條之1 第1 項之規定，裁定由受命法官獨任進行簡式審
    判程序，且依同法第273 條之2 規定，簡式審判程序之證據
    調查，不受第159 條第1 項、第161 條之2 、第161 條之3
    、第163 條之1 及第164 條至第170 條規定之限制，合先敘
    明。
二、按觀察、勒戒或強制戒治執行完畢釋放後，5 年內再犯毒品
    危害防制條例第10條之罪者，檢察官或少年法院（地方法院
    少年法庭）應依法追訴或裁定交付審理，同條例第23條第2
    項定有明文。查被告前曾因施用毒品案件，經強制戒治，於
    96年12月31日執行完畢釋放，並由臺灣基隆地方法院檢察署
    檢察官為不起訴處分確定等情，有臺灣基隆地方法院檢察署
    刑案資料查註紀錄表及臺灣高等法院被告前案紀錄表在卷足
    稽，其於前揭強制戒治執行完畢釋放後5 年內，又犯本案施
    用毒品之罪，依首揭規定意旨，自應由檢察官依法追訴，是
    本件起訴程序並無違誤。
三、前開犯罪事實，業據被告於本院準備程序及審理時坦承不諱
    ，又經被告同意，為警查獲後所採集之尿液經送驗後，呈安
    非他命、甲基安非他命、可待因、嗎啡之陽性反應，此有基
    隆市警察局第三分局偵辦毒品案件尿液檢體對照表（尿液檢
    體編號0000000-0 ）及台灣尖端先進生技醫藥股份有限公司
    濫用藥物檢驗報告各1 份（見100 年度毒偵字第2044號卷第
    40頁、第41頁）附卷可稽，且參之以酵素免疫分析或薄層定
    性分析等方式為初步篩檢者，檢驗結果雖有相當程度偽陽性
    之可能，然以氣（液）相層析、質譜分析之儀器為交叉確認
    者，檢驗結果出現偽陽性之機率則極低，因而具有公信力，
    核足為對涉嫌人不利之認定；尤以「毒品施用後於尿液、血
    液中可檢出之最大時限，與施用劑量、施用頻率、施用方式
    、施用者飲水量之多寡、個人體質、代謝情況、檢體收集時
    間點及所用檢測方法之靈敏度等因素有關，因個案而異。依
    據Clarke's Isolation Identification of Drugs第二版記
    載，血液中藥物之半衰期（濃度減半所需時間）分別為古柯
    鹼0.7- 1.5小時、海洛因3 分鐘（其代謝物為嗎啡2- 3小時
    ）、嗎啡2- 3小時、大麻20- 36小時、安非他命12小時（當
    尿液偏酸性時，為4- 8小時）、甲基安非他命9小時、
    Ketamine 2- 4小時，而MDMA約8.49 小時。一般於尿液中可
    檢出之最大時限，古柯鹼為施用後1- 4天、海洛因2- 4天、
    嗎啡2- 4天、大麻1-10天、安非他命1- 4天、甲基安非他命
    1- 5天、MDMA1- 4天、MDA 1- 4天、Ketamine2- 4天。」此
    曾經行政院衛生署藥物食品檢驗局以92年7 月23日管檢字第
    0920005609號函釋在案，足認被告所為任意性自白與犯罪事
    實相符，其犯罪事證明確，犯行洵堪認定，應依法論科。
四、查海洛因、甲基安非他命分係毒品危害防制條例第2 條第2
    項第1 款、第2 款所定之第一級、第二級毒品。核被告莊金
    龍所為，係犯毒品危害防制條例第10條第1 項、第2 項之施
    用第一級、第二級毒品罪。被告持有第一級毒品海洛因及第
    二級毒品甲基安非他命之低度行為，應為施用第一級、第二
    級毒品之高度行為所吸收，不另論罪。被告將第一級毒品海
    洛因、第二級毒品甲基安非他命混合置入玻璃球內燒烤產生
    煙霧而同時施用，係一行為觸犯上開2 罪名，為想像競合犯
    ，應依刑法第55條規定，從較重之施用第一級毒品罪處斷。
    又起訴書雖誤繕被告施用毒品之時、地暨其施用方式，然此
    業據蒞庭檢察官於未變動其社會基本事實同一性之前提下，
    當庭更正如本判決事實欄之所載，此有本院審判筆錄在卷可
    稽；核此更正範圍，亦無礙於原起訴所特定之事實。本於檢
    察一體之原則，本院當以蒞庭檢察官所到庭更正者，為起訴
    所指被告施用毒品之犯罪時、地暨其施用方式。再被告有事
    實欄所示論罪科刑執行完畢情形，有上開前案紀錄表1 份附
    卷足憑，其於前案執行完畢後5 年內，故意再犯本件有期徒
    刑以上之罪，為累犯，應依刑法第47條第1 項加重其刑。爰
    審酌被告曾有施用毒品之前科仍不知戒除，惟犯罪後坦承犯
    行，且所犯之施用毒品犯行乃戕害自己身心健康，並未危及
    他人等一切情狀，量處如主文所示之刑。
據上論斷，應依刑事訴訟法第273 條之1 第1 項、第299 條第1
項前段，毒品危害防制條例第10條第1 項、第2 項，刑法第11條
前段、第55條、第47條第1 項，判決如主文。
本案經檢察官林明志到庭執行職務。
中    華    民    國   100    年    11    月    29    日
                  刑事第五庭法  官   周霙蘭
以上正本證明與原本無異。
如不服本判決應於收受送達後10日內向本院提出上訴書狀，並應
敘述具體理由；其未敘述上訴理由者，應於上訴期間屆滿後20日
內向本院補提理由書(均須按他造當事人之人數附繕本)「切勿逕
送上級法院」。
中    華    民    國   100    年    11    月    29    日
                            書記官   翁其良
論罪法條：
毒品危害防制條例第10條
施用第一級毒品者，處 6 月以上 5 年以下有期徒刑。
施用第二級毒品者，處 3 年以下有期徒刑。